【裁判字號】    98,聲,373
【裁判日期】    980910
【裁判案由】    返還擔保金
【裁判全文】
臺灣嘉義地方法院民事裁定  98年度聲字第373號
聲  請  人  台灣土地銀行股份有限公司
法定代理人  戊○○
代  理  人  乙○○
相  對  人  丁○○
            丙○○
            甲○○
上列當事人間聲請返還擔保金事件，本院裁定如下：
  主  文
臺灣台北地方法院九十八年度存字第二０三０號提存事件聲請人
所提存之提存物中央政府建設公債九十四年度甲類第七期登錄債
券，面額新臺幣參拾萬券，准予返還。
聲請程序費用由相對人連帶負擔。
  理  由
一、按應供擔保之原因消滅、供擔保人證明受擔保利益人同意返
    還者，法院應依供擔保人之聲請，以裁定命返還其提存物，
    民事訴訟法第104條第1項第1款、第2款分別定有明文。又民
    事訴訟法第104條之規定於假處分或假扣押所供之擔保亦準
    用之，民事訴訟法第106條亦定有明文。而所謂應供擔保之
    原因消滅，於假扣押之情形，係指無損害發生或債權人本案
    勝訴確定或就所生損害已經賠償而言（最高法院53年臺抗字
    第279號判例可資參照）。如聲請人自始未對假扣押、假處
    分裁定之相對人執行，或聲請後實際並未執行相對人之財產
    時，因該裁定嗣經撤銷或依強制執行法第132條第3項之規定
    ，債權人收受裁定後逾30日不得聲請執行，則相對人已無損
    害發生之可能，應可適用民事訴訟法第104條第1項第1款規
    定，認聲請人應供擔保原因消滅，而准其領回擔保金。
二、本件聲請意旨略以：聲請人與相對人間假扣押事件，聲請人
    前依鈞院98年度裁全字第683號假扣押裁定，曾提供94年度
    甲類第七期中央政府建設公債登錄債券、面額新臺幣（下同
    ）30萬元為擔保，並以臺灣台北地方法院98年度存字第2030
    號擔保提存事件提存後，聲請臺灣台北地方法院以98年度司
    執全字第1238號假扣押執行相對人甲○○之財產，對債務人
    即相對人丁○○、丙○○則未實施假扣押強制執行。嗣因相
    對人甲○○業已出具同意書同意聲請人取回本件提存物，另
    債務人即相對人丁○○、丙○○部分亦已取得台北地方法院
    民事執行處核發之未實施假扣押強制執行證明書，為此，爰
    依法聲請返還本件提存物等語。
三、聲請人主張其前依本院98年度裁全字第683號民事裁定，為
    擔保假扣押執行，提供94年度甲類第七期中央政府建設公債
    、面額30萬元登錄債券為提存物，並以臺灣台北地方法院98
    年度存字第2030號擔保提存事件提存，相對人甲○○同意聲
    請人取回提存物等事實，業據聲請人提出擔保物返還同意書
    、台北市中山區戶政事務所印鑑證明、本院98年度裁全字第
    683號民事裁定、臺灣台北地方法院98年度存字第2030號提
    存書各1份為證，且經本院調取本院98年度裁全字第683號卷
    宗核閱無誤，堪信屬實。次查，聲請人執本院98年度裁全字
    第683號民事裁定，具狀聲請執行相對人甲○○之財產，且
    未聲請執行相對人丁○○、丙○○之財產，並請求核發未執
    行相對人丁○○、丙○○財產之證明乙節，亦據聲請人提出
    臺灣台北地方法院民事執行處民國98年8月10日北院隆98司
    執全宇字第1238號證明書1紙在卷可稽，並經本院依職權調
    閱臺灣台北地方法院98年度司執全字第1238號卷宗核閱無誤
    ，是聲請人既未聲請執行相對人丁○○、丙○○之財產，且
    聲請人係於98年5月15日收受上開假扣押裁定，亦經本院調
    取本院98年度裁全字第683號卷宗核閱無訛，迄今已逾30日
    ，依強制執行法第132條第3項之規定，自不得再聲請執行，
    故相對人丁○○、丙○○當不致因假扣押而有損害發生之可
    能，即無聲請人應為賠償之情事發生，是依前揭說明，聲請
    人對相對人丁○○、丙○○應供擔保之原因應為消滅。從而
    ，受擔保利益人即相對人甲○○既同意聲請人領回前開提存
    物，而聲請人對相對人丁○○、丙○○應供擔保之原因亦已
    消滅，揆諸前開法條之規定，聲請人聲請返還提存物，即無
    不合，應予准許。
四、依民事訴訟法第95條、第78條、第85條第2項規定，裁定如
    主文。
中    華    民    國    98    年    9     月    10    日
                  民事第二庭法  官  柯月美
以上正本係照原本作成。
如對本裁定抗告須於裁定送達後10日內向本院提出抗告狀。
中    華    民    國    98    年    9     月    10    日
                            書記官  黃怡禎


司法院資訊處製作；財團法人民間司法改革基金會備份。
